【裁判字號】    88,重訴,79
【裁判日期】    890111
【裁判案由】    確認買賣關係不存在
【裁判全文】
臺灣新竹地方法院民事判決  八十八年度重訴字第七十九號
    原      告  統合開發股份有限公司
                              .
    法定代理人  丙○○        .
    訴訟代理人  葉秀美律師
                甲○○                住台北市○○○路○段五六０號十樓之一
    被      告  乙○○        .
    訴訟代理人  魏錦芳律師
                白德孚律師
    被      告  己○○        .
                              .
    訴訟代理人  楊隆源律師
    被      告  丁○○        .
                              .
    訴訟代理人  戊○○        .
右當事人間確認買賣關係不存在事件，本院判決如左：
      主      文
原告之訴駁回。
訴訟費用由原告負擔。
      事      實
甲、原告方面：
壹、聲明：
一、確認被告乙○○與被告己○○間就如附表一所示之土地所有權買賣關係不存在。
二、被告己○○應將新竹縣竹東地政事務所於民國（下同）八十七年十月二十六日所
    為土地所有權移轉登記予以塗銷。
三、確認被告乙○○與被告丁○○就如附表二所示之土地買賣關係不存在。
四、被告丁○○應將新竹縣竹東地政事務所於八十七年十月二十日所為土地所有權移
    轉登記予以塗銷。
五、被告乙○○應將如附表一、二所示土地所有權移轉登記予原告所指定之郭智達所
    有。
貳、陳述：
一、查原告於八十七年初，與案外人林古榮妹及岡良建設股份有限公司達成協議，由
    彼此共同集資收購坐落新竹縣竹東鎮二重埔、三重埔段等多筆農地，以共同合作
    辦理土地開發事宜，而雙方之權利各占百分之五十，並於土地合作開發案完成之
    後再抽籤決定雙方各自所能分配取得之土地。嗣原告在上揭土地合作開發案接近
    完成之際，於八十七年三月十五日與被告乙○○就上揭原告所能分配取得之土地
    訂定買賣契約，雙方約定買賣總價金為新臺幣（下同）三千萬元，但實際原告將
    出賣予被告乙○○之土地則尚未能完全確定。迨土地合作開發案完成之後，原告
    即於同年六月十五日與原鄰地所有人林古榮妹及被告乙○○三方達成協議，原告
    與林古榮妹雙方同意將上揭已完成合作開發之土地劃分為Ａ、Ｂ兩區，雙方以抽
    籤方式決定各自所能分配取得之土地，而林古榮妹亦同意原告將所分配取得之土
    地出賣予乙○○。原告隨後抽籤取得Ａ區土地，共計九筆，故原告先前就己所能
    分配取得而出賣予被告乙○○之土地即告確定，分別係坐落新竹縣竹東鎮○○○
    段第一一九、一一九之一、一二０、一二一、一二一之一、五六０、五六二、五
    六三地號及同鎮○○○段第三三０之一地號等九筆土地。
二、又依原告與被告乙○○前開土地買賣契約書中關於買賣價金付款方式約定，付款
    方式原本分成簽約金、用印款、完稅款、過戶完成等四期，分期給付。原告因信
    任乙○○，遂於伊交付多紙支票以為部分買賣價金之支付後，即將前揭依抽籤方
    式而取得之Ａ區土地所有權移轉登記予被告乙○○。惟被告乙○○所交付之多紙
    支票，經原告向銀行為付款之提示後，皆因存款不足而不獲兌付，雖嗣經被告乙○○一再換發支票而請求緩期清償，但仍舊不獲兌付。總計被告乙○○僅給付原
    告六百五十萬元，仍餘二千三百五十萬元土地買賣價金未為給付。按被告乙○○
    就尚積欠原告二千三百五十萬之土地買賣價金非但不思儘速清償，反而一方面以
    換發支票等方式要求原告准伊緩期清償，另一方面卻與共同被告己○○及丁○○
    等分別通謀而為虛偽意思表示，以訂定虛偽買賣契約方式，將伊由原告處買受取
    得之系爭九筆買賣標的土地分別移轉登記予共同被告己○○及丁○○，並由被告
    己○○取得如附表一所示之八筆土地，被告丁○○取得如附表二所示之一筆土地
    所有權。是被告乙○○自始即蓄意以少數之金額，騙取原告所有之土地所有權，
    實不無詐欺之嫌。對此，原告已依法向被告乙○○解除前開土地買賣契約，而依
    法於買賣契約解除後，被告乙○○即負有將前開九筆土地之所有權回復返還予原
    告之義務。
三、依前所述，被告乙○○與共同被告己○○及丁○○間係分別以通謀而訂定假買賣
    土地契約之方式，將系爭九筆土地之所有權分別移轉登記予共同被告己○○及丁○○所有，依民法第八十七條第一項、第一百十一條之規定，其所為之法律行為
    自始無效，被告乙○○將系爭九筆土地所有權分別移轉登記予共同被告己○○及
    丁○○應屬無效，即有塗銷登記之原因，而原亦已解除與被告乙○○間之土地買
    賣契約，已如前述，故原告得依民法第二百四十二條之規定行使代位權，代位被
    告乙○○請求共同被告己○○及丁○○塗銷土地所有權移轉登記，使前述土地之
    所有權回復登記為被告乙○○所有，並得請求被告乙○○履行買賣契約解除後所
    負之回復原狀義務，將系爭土地所有權返還予原告。又按系爭土地為農地，原告
    無自耕能力，原告擬將系爭土地指定登記予有自耕能力之郭智達，故請求被告乙○○將土地所有權移轉登記予郭智達。
四、綜上所述，被告乙○○自始即蓄意以少數之金額，騙取原告所有之土地所有權，
    並與共同被告己○○及丁○○二人分別以通謀而訂定假買賣土地契約之方式，將
    系爭九筆土地之所有權移轉登記予伊二人之名義，侵害原告權益甚鉅，爰依法起
    訴請求判決如訴之聲明。
五、查原告出售予被告乙○○之土地，係原告與案外人林古榮妹及岡良建設股份有限
    公司共同開發土地案中之半數土地，而依原告與案外人林古榮妹及岡良建設間之
    約定，原告本即取得前揭土地開發案一半之土地所有權，惟因原告與被告乙○○
    簽訂買賣契約時，尚無法確定原告確實取得那幾筆土地，遂與被告乙○○簽訂買
    賣契約時於第六條約明：「土地之分配：乙方（即被告乙○○）承受甲方（即原
    告）與前一手協議方式為之『土地之分配由雙方協議之，若協議不成，將土地分
    成若干單元，由雙方抽簽籤決定』。」故原告出售予被告乙○○之系爭土地係屬
    有權處分，無須取得案外人林古榮妹之同意，林古榮妹依與原告間之協議本即應
    將原告分配得之土地所有權移轉予原告所指定之人，被告乙○○認系爭土地所有
    權人為林古榮妹，所有權之移轉登記須由林古榮妹同意始能辦理，容有誤會。從
    而，林古榮妹既非本件買賣契約之當事人，原告自無須與其一併行使解除權。故
    原告與被告乙○○間之買賣契約，已因被告乙○○之給付遲延，由原告合法解除
    在案，殆無疑義。
六、次查被告乙○○僅支付六百五十萬元之買賣價金予原告，且均係以支票給付，分
    別為八十七年三月廿八日到期面額一百五十萬元、八十七年七月十五日到期面額
    二百五十萬元及原八十七年八月十五日到期後延至同年十月卅一日到期面額二百
    五十萬元之支票三紙，並非被告乙○○所稱於八十七年三月中旬電匯四百萬元及
    同年九月十五日再給付二百五十萬元，足證被告所言均非實在。被告乙○○顯係
    利用支付二期買賣價款，以取得原告之信任，俾能順利移轉系爭土地之所有權，
    並以換票延期清償之障眼法，拖延弊案爆發之時間，使伊能順利與被告己○○及
    丁○○通謀訂定假買賣契約，以達脫產之目的，被告乙○○顯有詐欺之嫌，此參
    酌第三期款延至系爭土地分別移轉予被告己○○（於八十七年十月廿六日登記完
    成）、丁○○（於八十七年十月廿日登記完成）不久後之十月卅一日始兌現，第
    四期款延至八十七年十一月卅日即予以退票，嗣又以換票之障眼法拖延時間，即
    明被告乙○○涉嫌以少數價金詐騙原告價值不菲之多筆土地，付款情形詳如附表
    一。且被告自承早已負債甚鉅，欠缺資金來源，卻仍以三千萬元之巨款買受原告
    所有系爭土地，並以遠期支票支付買賣價金，使大部份之價款因存款不足而退票
    ，其詐欺之意圖益徵明確。
七、復查被告乙○○係於八十七年九月三日始自案外人林古榮妹處取得系爭土地之所
    有權，有土地登記簿謄本九份可稽（證六），嗣迅於同年月十四日及廿三日分別
    與案外人戊○○（後指定移轉予被告丁○○）及己○○簽訂買賣契約，距伊取得
    系爭土地之所有權僅十餘天之時間，在如此短促之時間內被告乙○○能就此巨額
    之買賣尋得買主，實匪夷所思，顯被告乙○○係與彼等通謀而為虛偽意思表示，
    以達脫產之目的。
八、請求惠予調查證據事：
（一）依被告乙○○所提出收受被告己○○及丁○○之買賣價金之存摺顯示，被告所
      收受之買賣價金於收受後即提現或轉提一空，有被告乙○○開設於彰化銀行中
      山路辦事處之活期儲蓄存款存摺乙份即帳號0000000000－000可
      稽（證七），詳細存提情形詳如附表（二、三）所示。可證彼等間有關買賣價
      金之收付純係帳上存提，並無實質資金之交付。待證事項：敬請惠予函查附表
      二、三中乙○○帳戶有關被告收受買賣價金後之資金流向（註明轉提金額部分
      ）。即八十七年九月廿一日乙○○轉提一百萬九千元、十月十四日轉提三百七
      十五萬元、十月二十九日轉提七百四十八萬元、十一月三日轉提三百九十九萬
      元、四月十二日轉提一百萬元、九月廿三日轉提五百萬元、十月廿八日轉提七
      百四十七萬八千元、十一月九日轉提五百六十萬八千五百元之流向。
           說明：
               一、八十七年九月十五日丁○○存入二百萬元後，同日被告
                   即提領二百萬元。
               二、八十七年九月廿一日丁○○存入二百萬元後，同日被告
                   即分別提領一百萬九千元及九十九萬元。
               三、八十七年十月十四日丁○○存入四百萬元後，同日被告
                   即分別提領二十五萬元及三百七十五萬元。
               四、八十七年十月廿九日丁○○存入七百萬元後，同日被告
                   即分別提領七百四十八萬元。
               五、八十七年十一月九日丁○○存入三百九十八萬五千元後
                   ，同日被告即分別提領三百九十九萬元。
               六、八十七年四月九日丁○○存入一百萬元後，四月十二日
                   被告提領一百萬元。
               七、八十七年九月廿三日己○○存入五十萬元及五百六十萬
                   八千伍百元後，九月廿四日被告即提領五十萬元、五百
                   萬元及六十萬元。
               八、八十七年十月廿八日己○○存入七百萬元後，同日被告
                   即提領七百四十八萬元。
               九、八十七年十一月九日己○○存入五百六十萬八仟伍百元
                   後，同日被告即提領五百六十一萬元。
（二）請提出被告己○○及丁○○交付價金之資金來源證明。
  Ａ、丁○○：
                   戶名：郭鍾賢
                 １銀行：彰化商業銀行  新竹分行  中山路辦事處
                   帳號：０３｜０５５｜３４｜５｜００
                   八十七年九月十五日  兩百萬元
                           九月廿一日  兩百萬元
                           十月十四日  四百萬元
                           十月廿九日  七百萬元
                   八十八年四月  九日  一百萬元
                 ２八十八年十月十三日  三九八、五萬元
                   銀行：中國國際商業銀行新竹分行
                   帳號：２７｜１００２３｜２
  Ｂ、己○○：
                   戶名：卓麗嬌
                   銀行：彰化商業銀行  新竹分行  中山路辦事處
                   帳號：０３｜１１８５６｜１｜００
                   八十七年 九月廿三日  五十萬元
                            九月廿三日  五六○、八五萬元
                                        票號：ＧＲ0000000
                            十月廿八日  七四七、八萬元
                                        票號：ＧＲ0000000
                          十一月  九日  五六○、八五萬元
                                        票號：ＧＲ0000000
0、末查，原告因無自耕能力，故系爭土地原應由案外人林古榮妹移轉予原告所指定
    之人，再由該他人移轉予被告乙○○，惟為使移轉之手續簡便，乃由案外人林古
    榮妹同意原告之出售並直接移轉予被告乙○○，是則，本件原告與被告乙○○間
    之買賣契約經解除後，被告乙○○所負回復原狀之義務，即應將系爭土地所有權
    回復移轉予原告所指定之人，原告之主張並無違誤。
參、證據：提出土地買賣契約書、協議書、土地登記謄本、存證信函及回執、存摺各
    一件、明細表二件、支票及退票理由單各四件為證並聲請函查被告資金流程。
乙、被告乙○○方面：
壹、聲明：求為判決駁回原告之訴。
貳、陳述：
一、按原告於八十七年三月十五日與被告簽訂土地買賣契約書﹙証一﹚，約定將坐落
    新竹縣竹東鎮○○○段五六九之四地號等廿一筆土地面積六八，一四二平方公尺
    ，權利範圍二分之一，出售予被告。惟上開買賣之土地登記所有權人名義並非原
    告，且屬農牧用地不能分割，故原告與被告及訴外人林古榮妹復於八十七年六月
    十五日達成協議，三方按協議內容由被告買受其中三重埔段一一九、一一九之一
    、一二０、一二一、一二一之一、五六０、五六三、五六二地號土地八筆及同鎮
    ○○○段三三０之一地號土地一筆，全部共計九筆土地﹙証二﹚。按上開土地所
    有權人係林古榮妹，故所有權移轉登記須由林古榮妹同意始能辦理。
二、查被告買受上開系爭土地九筆，總價三千萬元，雖然付款方式分簽約金﹙百分之
    五﹚、用印款﹙百分之廿五﹚、完稅款﹙百分之四十﹚、過戶完成﹙百分之三十
    ﹚，但因被告資金不足，經原告同意，並未全按付款方式支付價金，僅八十七年
    三月中旬給付﹙電匯﹚四佰萬元，同年九月十五日給付二五０萬元，其餘價金均
    以支票交付，在票款未兌現前，原告及林古榮妹仍同意將系爭土地所有權移轉登
    記予被告，並於八十七年九月三日辦妥產權登記﹙証三﹚。
三、被告取得系爭土地所有權後，為解決債務問題，復將系爭土地其中八筆即一一九
    、一一九之一、一二０、一二一、一二一之一、五六０、五六二、五六三地號土
    地所有權全部以總價一，八六０萬元出售予本件被告己○○，雙方訂有土地買賣
    契約書，另三三０之一地號一筆土地所有權以總價二仟萬元出售予本件被告丁○○，雙方亦訂有土地買賣契約書。有關買方依約將買賣應付價金給付被告，並經
    被告存入彰化銀行新竹中山辦事處活儲帳戶內提領，均有存摺紀錄可稽。惟本件
    原告提起訴訟前，藉口為查証被告之買賣行為是否虛偽不實，要求被告提出上開
    被告間之買賣契約正本及被告之存摺，以查証其事，被告亦同意提供上開文件，
    事先並未保留影本，即將正本交付原告，嗣後原告即拒不交還。惟同案被告即買
    方己○○、丁○○，應存有買賣契約正本及渠等支付賣方價款之憑據等可供調查
    。故就被告間系爭土地買賣行為言，並無任何通謀虛偽之處，被告於八十七年十
    月廿六日將系爭土地三重埔段一一九地號等土地八筆所有權移轉登記予買方己○○，另二重埔段三三０之一地號土地一筆，於八十七年十月二十日移轉所有權登
    記予丁○○，有土地登記簿可稽﹙証四﹚，均係正常之交易行為並無不實。
四、按被告將系爭土地出售後，雖取得三仟餘萬元之價金，但因被告早已負債甚鉅，
    因債權人知悉被告出售土地，故紛紛要求還款，被告在不得已情形下，遂先將售
    地款用於解決債務問題，至於應給付原告之土地價金部分，則只好延緩解決，以
    致被告目前確實尚欠原告買賣價金二，三五０萬元，除被告已簽發交付原告已屆
    期之支票合計面額一，三五０萬元﹙內含五０萬元遲延利息﹚已退票未兌現外，
    另有支票一紙面額一，一００萬元﹙內含五０萬元遲延利息﹚，但到期日為八十
    八年九月十五日，因被告確實將買受之系爭土地轉售，但先將賣得價金用於解決
    債務問題，致無法付清原告之價款，為此原告亦曾於八十八年三月十六日以郵局
    存証信函第六八六號通知催告被告清償，因被告逾期未給付，故原告復於八十八
    年三月廿二日以郵局存証信函第三五一八號通知被告解除原訂買賣契約在案。
五、惟原告上開解約之意思表示送達﹙八十八年三月廿三日﹚被告時，系爭土地九筆
    均已於八十七年十月二十日、同年月廿六日由被告再轉售，並分別移轉所有權登
    記予本件被告己○○、丁○○等，其次，上開系爭土地登記所有權人原係林古榮
    妹，此有土地登記謄本可稽﹙參閱証三﹚，因兩造間簽訂買賣契約後，尚與系爭
    土地所有權人林古榮妹達成協議﹙請參閱証二﹚，始完成有效之買賣關係，目前
    被告僅收到原告之催告函及解約之意思表示，並未收到林古榮妹之解約表示，故
    兩造間之買賣契約有關三方協議部分尚屬有效。況且，契約解除時，依民法第二
    五九條規定當事人雙方負回復原狀之義務，原告並不具請求將系爭土地所有權移
    轉登記予契約當事人以外之第三人之權利，併此陳明。
六、再者，原告本件主張被告間買賣行為係通謀虛偽之意思，惟如前所述被告間之買
    賣行為，確有實際之資金給付及支出過程，亦有付款之支票及銀行存摺可供查稽
    ，並無何不實。故被告完全否認原告之主張，依舉証責任原則，原告應就被告間
    之買賣行為如何通謀不實部分負舉証責任。
退一步言，本件縱使原被告間之買賣契約已經解除，但解除之效力亦不及於被告間早
已成立之買賣契約，易言之被告間之買賣契約仍然有效而不受影響，蓋被告間之買賣
契約並無通謀虛偽不實，雙方均訂有土地買賣契約，並按契約付款，買賣價金之支付
均有支票及提示之存摺可資查証。買方己○○、丁○○並不悉被告與原告間買賣價金
未付清，也不悉被告未將收取之價金給付原告，故本件被告己○○、丁○○均係善意
受讓之第三人，基於交易上之安全，被告間既屬真正之買賣行為，從而原告依法自不
得請求確認被告間之買賣關係不存在，更不得據以塗銷土地所有權移轉登記甚明。
參、證據：提出土地買賣契約書、協議書各一件為證，土地登記謄本及土地登記簿謄
    本各九件為證。
丙、被告己○○方面：
壹、聲明：求為判決駁回原告之訴。
貳、陳述：
一、緣原告起訴略以：原告於八十七年三月十五日出售坐落新竹縣竹東鎮○○○段第
    一一九、一一九之一、一二０、一二一、一二一之一、五六０、五六二、五六三
    及同鎮○○○段第三三０之一地號等九筆土地予共同被告乙○○，約定買賣總價
    為三千萬元。原告因信任乙○○，故於乙○○交付多紙支票以為部分價金給付後
    ，即將系爭土地之所有權移轉登記予乙○○，乙○○取得系爭土地所有權後，僅
    支付六百五十萬元，其餘二千三百五十萬元土地買賣價金則未為給付，乙○○為
    騙取原告土地，乃以訂定虛偽土地買賣契約方式，將附表一所示八筆土地所有權
    移轉登記予被告己○○。乙○○與被告間之買賣契約係屬通謀虛偽意思表示，依
    法無效，應塗銷登記之原因，回復為乙○○所有，並返還予原告指定之郭智遠云
    云。
二、按當事人主張有利於己之事實者，就其事實有舉證之責任，民事訴訟法第二百七
    十七條定有明文。又第三人主張表意人與相對人通謀而為虛偽意思表示者，該第
    三人應負舉證責任，最高法院著有四十八年台上字第二九號判例可循。查原告主
    張被告與乙○○間就系爭土地之買賣契約係屬虛偽，原告應舉證以實其說，如原
    告無法舉證證明被告與乙○○間之土地買賣契約係虛偽，自應認無此事實存在，
    而駁回原告之訴。
三、被告係經由訴外人張富萬介紹而於八十七年九月二十二日向乙○○購買系爭土地
    ，買賣價金為一千八百六十九萬五千元，此有狀附不動產買賣契約書可稽，另有
    被告給付買賣價金之支票三張為證，買賣契約之真正，不容置疑。
參、證據：提出買賣契約書一件、支票三張為證並聲請訊問證人嚴盛水。
丁、被告丁○○方面：
壹、聲明：求為判決駁回原告之訴。
貳、陳述：
一、系爭土地是戊○○以丁○○之名義購買，可提供資金流向，與乙○○原本不認識
    ，是經仲介介紹才認識。
二、存提明細正確，我均用母親郭鍾賢的票。
三、鍾開琦是我朋友，他在賣車，曾向我週轉錢，開票給我，彰化銀行是郭鍾賢的票
    ，只有一張是鍾開琦的票。
參、證據：提出買賣契約一件為證。
    理      由
甲、程序方面：
    本件被告丁○○經合法通知，未於最後言詞辯論期日到場，核無民事訴訟法第三
    百八十六條各款所列情形，爰依原告聲請，並參酌被告丁○○於前次前日之陳述
    ，由其一造辯論而為判決。
乙、得心證之理由：
一、原告起訴主張原告於八十七年初，伊與案外人林古榮妹及岡良建設股份有限公司
    共同集資收購坐落新竹縣竹東鎮二重埔、三重埔段等多筆農地，嗣於八十七年三
    月十五日與被告乙○○就上揭原告所能分配取得之土地訂定買賣契約，價金為三
    千萬元，原告隨後抽籤取得坐落新竹縣竹東鎮○○○段第一一九、一一九之一、
    一二０、一二一、一二一之一、五六０、五六二、五六三地號及同鎮○○○段第
    三三０之一地號等九筆土地（以下稱系爭土地）。原告於被告乙○○交付多紙支
    票以為部分買賣價金之支付後，即將系爭土地所有權移轉登記予被告乙○○。惟
    被告乙○○僅給付六百五十萬元，其餘二千三百五十萬元因支票未兌現故未為給
    付，而與被告己○○及丁○○分別通謀而為虛偽意思表示，訂定買賣契約，將系
    爭九筆土地分別移轉登記予被告己○○及丁○○。依民法第八十七條第一項、第
    一百十一條之規定，被告等所為之法律行為自始無效，系爭土地移轉登記予被告
    己○○及丁○○應屬無效，而原告亦已解除與被告乙○○間之土地買賣契約，自
    得代位被告乙○○請求被告己○○及丁○○塗銷土地所有權移轉登記，回復為被
    告乙○○所有，又按系爭土地為農地，原告無自耕能力，原告擬將系爭土地指定
    登記予有自耕能力之郭智達，故請求被告乙○○將土地所有權移轉登記予郭智達
    等語。被告等則以目前被告僅收到原告之催告函及解約之意思表示，並未收到林
    古榮妹之解約表示，故兩造間之買賣契約有關三方協議部分尚屬有效。況且，契
    約解除時，依民法第二五九條規定當事人雙方負回復原狀之義務，原告並不具請
    求將系爭土地所有權移轉登記予契約當事人以外之第三人之權利。原告本件主張
    被告間買賣行為係通謀虛偽之意思，惟如前所述被告間之買賣行為，確有實際之
    資金給付及支出過程，亦有付款之支票及銀行存摺可供查稽，並無何不實等語置
    辯。
二、按當事人主張有利於己之事實，就其事實負有舉證之責，民事訴訟法第二百七十
    七條，定有明文。又第三人主張表意人與相對人通謀而為虛偽意思表示者，該第
    三人應負舉證之責。此有最高法院四十七年台字第二十九號判例可資參照。原告
    主張被告三人就系爭土地之買賣為通謀而為虛偽意思表示，為被告等所否認，自
    應由原告就被告三人間買賣系爭土地確屬通謀虛偽意思表示之事實，負舉證之義
    務。經查：
（一）被告乙○○與被告己○○就如附表一所示之土地訂立買賣契約，約訂價金一千
      八百六十九萬五千元，除據被告己○○其提出買賣契約一紙及發票日分別為八
      十七年十月二十八日、八十七年七月二十三日、八十七年十一月八日，金額分
      別為七百四十七萬八千元、五百六十八萬五千元以及五百六十八萬五千元，發
      票人均為卓麗嬌（被告己○○之妻），付款人均為彰化商業銀行新竹分行中山
      路辦事處之支票三紙為證，而前開三張支票領款人確為乙○○，此有彰化商業
      銀行新竹分行北新竹辦事處八十八年七月三十一日彰北竹字第一七六號函附卷
      可稽，而乙○○帳戶於存入前開款項後，亦無將款項流回被告己○○或卓麗嬌
      帳戶情形，此亦有前開銀行八十八年十一月二十二日彰新北字第六六七號函附
      卷足憑。而被告乙○○與被告己○○就前開買賣土地過程，並經證人即辦理土
      地移轉登記之代書嚴盛水到庭結證屬實，足見被告乙○○與被告己○○就如附
      表一所示之土地，訂有買賣契約，並有價款之交付，而價款交付後並無隨即流
      回被告己○○或卓麗嬌帳戶之偽作資金流程情形，其二人就如附表一所示之土
      地，確有買賣關係存在。
（二）被告乙○○與被告丁○○之兄戊○○就如附表二所示之土地訂立買賣契約，約
      訂價金二千萬元，已據被告丁○○其提出買賣契約一紙為證，而前開買賣契約
      後附交付價金之明細，記載被告丁○○分別交付發票日分別為八十七年九月十
      四日、八十七年九月二十日、八十七年十月十一日、八十七年十月二十八日，
      金額分別為二百萬元、二百萬元、四百萬元、七百萬元，發票人均為郭鍾賢（
      被告丁○○之母），付款人均為彰化商業銀行新竹分行中山路辦事處之支票四
      紙，另以發票日八十七年十月三十一日，金額為四百萬元，發票人為鍾開琦，
      付款人為中國國際商業銀行新竹分行之支票一紙支付（其餘為承受抵押權），
      而前開彰化商業銀行四張支票領款人確為乙○○，此有彰化商業銀行新竹分行
      北新竹辦事處八十八年七月三十一日彰北竹字第一七六號函附卷可稽，而乙○○帳戶於存入前開款項後，亦無將款項流回被告丁○○或郭鍾賢帳戶情形，此
      亦有前開銀行八十八年十一月二十二日彰新北字第六六七號函附卷足憑。足見
      被告乙○○與被告丁○○就如附表二所示之土地，訂有買賣契約，並有價款之
      交付，而價款交付後並無隨即流回被告帳戶丁○○或郭鍾賢之偽作資金流程情
      形，其二人就如附表二所示之土地，確有買賣關係存在。
（三）原告主張被告乙○○與被告己○○就如附表一所示之土地以及被告丁○○就如
      附表二所示之土地買賣，係通謀而虛偽之意思表示，並未舉證以實其說，僅以
      被告乙○○係於八十七年九月三日始自案外人林古榮妹處取得系爭土地之所有
      權，迅於同年月十四日及廿三日分別與案外人戊○○及己○○簽訂買賣契約，
      距伊取得系爭土地之所有權僅十餘天之時間，在如此短促之時間內被告乙○○
      能就此巨額之買賣尋得買主推論為憑，而此項推論又與前開事證不符，原告主
      張諉無足採。
三、被告乙○○與被告己○○就如附表一所示之土地以及被告丁○○就如附表二所示
    之土地買賣關係，既有效存在，從而原告依民法第八十七條第一項、第一百十一
    條規定，主張被告乙○○將系爭土地移轉登記予被告己○○及丁○○行為應屬無
    效，而原告亦已解除與被告乙○○間之土地買賣契約，自得代位被告乙○○請求
    被告己○○及丁○○塗銷土地所有權移轉登記，回復為被告乙○○所有，並請求
    被告乙○○將土地所有權移轉登記予郭智達均屬無據，不應准許。
四、結論：原告之訴為無理由，依民事訴訟法第三百八十五條第一項前段、第七十八
    條判決如主文。
中      華      民      國    八十九    年      一      月     十一     日
                                  臺灣新竹地方法院民事第二庭
~B法      官  張松鈞
右為正本係照原本作成。
如對本判決上訴，須於判決送達後廿日內向本院提出上訴狀。
~B法院書記官  李桂珠
中      華      民      國    八十九    年      一      月     十一     日


司法院資訊處製作；財團法人民間司法改革基金會備份。
